最高法院刑事判決　　　　　　　　　　　　　　　八十六年度台上字第六○四八號
　　上　訴　人　甲○○
右上訴人因殺人案件，不服台灣高等法院中華民國八十六年七月二十二日第二審判決
（八十六年度上重訴字第二八號，起訴案號：台灣台北地方法院檢察署八十六年度偵
字第二二九八、二三三八號），提起上訴，本院判決如左：
    主  文
上訴駁回。
    理  由
本件原判決認定上訴人甲○○於民國八十一年十月三十日凌晨六時三十分許，在借住
其友人龐建國及女友李孟儒向陳來金承租之台北市○○○路○段八十八巷三十一號三
樓客廳，吸用安非他命後，為屋主陳來金發現桌上有吸食器，並責問為何不睡覺，上
訴人認陳女返回房內，係打電話報警，一時氣起，頓萌殺意，隨手取置桌旁不詳姓名
人所有木柄以白色膠帶綑紮之鎯頭，追至陳來金房間內，趁陳女面向內不備之際，朝
其頭部猛敲一下，陳來金頭部被擊後鮮血四濺欲轉身，甲○○猶不罷手，繼持該鎯頭
往其頭背等處猛擊約八、九下，直至木柄脫落，且陳來金不支倒地，始行鬆手，導致
陳來金左前側頭部呈七×一公分、六×一公分、六×一公分挫裂傷骨折、左前額呈三
×一公分Ｙ型挫傷、左顳部呈五‧五公分挫裂傷骨折、左眉外上側呈一×一公分挫裂
傷、左右顴頰部呈六×七公分皮下溢血腫脹、上唇左側呈四公分裂傷、內側粘膜呈溢
血腫脹、左上第二門齒脫落、下額骨骨折、左上膊處側呈五×四公分皮下溢血、左外
肘部呈五×四公分皮下溢血、左手背食指右側呈刺創傷及右手上臂後部呈彎月形等傷
痕。上訴人迅即清洗身上血跡，見陳女呻吟掙扎，順手取床上被單覆蓋其身，任其傷
重流血過多身亡，再至公共浴室及龐建國房內浴室清洗換衣，迨至八時十分許，陳來
金友人洪春前來始發現報警，上訴人於嗣後警訊中，並諉責於友人林王偉，致林某被
起訴，經法院各審多次審理均判決無罪，終經台灣高等法院檢察署認上訴人不無涉嫌
，令交台灣台北地方法院檢察署檢察官指揮刑事警察局循破案等情。係以上開事實
，迭經上訴人供認不諱，核與證人洪春、林王偉、李孟儒、龐建國所述案發前後情節
相符，並有兇器鎯頭一把、血衣等扣案為憑，被害人因受鎯頭重擊，致多處裂傷、骨
折、腫脹，流血過多死亡，亦經檢察官督同法醫師相驗屬實，有相驗屍體證明書、驗
斷書、勘驗筆錄、現場勘查報告書、蒐證照片、錄影帶等為證，其受傷部位都呈鈍器
傷、右手臂近肘關節處呈與扣案鎯頭頂部圓弧面相似彎月形挫裂傷各情，亦據內政部
警政署刑事警察局鑑驗無訛，有鑑驗書可參，因認上訴人犯行明確。且以上訴人行兇
後，從容沖洗鎯頭、身上血跡、換下衣服，裝入塑膠袋，往附近垃圾桶丟棄，湮滅
證據，足見其當時心神狀況清醒，無喪失或耗弱情事，又該鎯頭係尖硬之物，重擊人
體頭部要害，足以致命，為常人所認知，上訴人身強體壯，竟持之對弱小婦女猛擊，
至鎯頭柄分離方止，且見被害人呻吟掙扎，不予置理，任令流血過多死亡，顯有殺人
犯意，對所辯因吸用安非他命，神智不清，與被害人無何仇怨，無殺人故意等語，為
卸責之詞，詳加指駁。因認上訴人所為，係犯刑法第二百七十一條第一項之殺人罪。
維持第一審依該法條及刑法第三十七條第一項，審酌上訴人細故殺人，手段殘酷，危
害社會治安甚鉅，惟犯後四年餘，尚能俯首認罪，和盤供出犯情，良心未泯等一切情
狀，判處上訴人無期徒刑，依法宣告褫奪公權終身之判決，駁回此部分上訴人在第二
審之上訴。經核並無不合，上訴意旨，仍執陳詞，謂無殺人犯意及行為時精神耗弱云
云，請求從輕發落，對原審認事用法之職權行使，任意指摘，自無理由，應予駁回。
至上訴理由所稱本件係自首等詞，查與案經台灣高等法院檢察署認上訴人涉有嫌疑發
交偵辦之經過不符，尤屬無據，併予指明。
據上論結，應依刑事訴訟法第三百九十六條第一項，判決如主文。
中      華      民      國    八十六    年      十      月      九      日
                              最高法院刑事第九庭
                                  審判長法官  謝  家  鶴
                                        法官  羅  一  宇
                                        法官  吳  昭  瑩
                                        法官  花  滿  堂
                                        法官  陳  世  淙
      右正本證明與原本無異
                                              書  記  官
中      華      民      國    八十六    年      十      月      十五    日
